【裁判字號】    89,台上,1032
【裁判日期】    890302
【裁判案由】    違反毒品危害防制條例
【裁判全文】
最高法院刑事判決                              八十九年度台上字第一○三二號
    上  訴  人  甲○○
    選任辯護人  舒建中律師
右上訴人因違反毒品危害防制條例案件，不服台灣高等法院中華民國八十八年十一月
二十五日第二審更審判決（八十八年度上重更(二)字第二十九號，起訴案號：台灣桃園
地方法院檢察署八十四年度偵字第一二五四○、一三四五四號），提起上訴，本院判
決如左：
    主  文
原判決撤銷，發回台灣高等法院。
    理  由
本件原判決認定：上訴人甲○○多次往返泰國，在泰國某處販入毒品海洛因後，意欲
將之運輸來台，乃以新台幣（下同）十五萬元之酬勞僱請泰國成年男子SAE SO SORAT
（西元一九五○年一月二十八日生，已據另案判處無期徒刑確定），二人基於私運管
制物品運輸毒品海洛因來台之犯意聯絡及行為分擔，為掩入耳目，由甲○○於民國（
下同）八十四年十月九日，在泰國曼谷將其前所販入如原判決附表編號一所示之毒品
海洛因交予SAE SO SORAT，指示其分別藏置於休閒鞋墊下、內褲襠以及所攜帶之洗髮
精、刮鬍膏中等處夾層內，並指示 SAE SO SORAT 穿著該休閒鞋，帶同上揭夾藏毒品
海洛因之內褲、洗髮精及刮鬍膏等物，搭乘長榮航空公司ＢＲ二一二號班機於八十四
年十月九日下午四時五十分許入境桃園中正機場， SAE SO SORAT 即遵照甲○○之指
示搭機私送毒品海洛因來台。甲○○則將所販入如原判決附表編號二之毒品海洛因摻
入ＭＩＬＤＳＥＶＥＮ香煙之濾嘴內後，將香煙置入長褲褲袋內，搭乘長榮航空公司
ＢＲ二一二同一班機同時入境中正機場，共同私運上開管制進口之毒品海洛因來台。
SAE SO SORAT旋即投宿於與甲○○約定之台北市○○○路力霸大飯店六二二室等候甲
○○指定之人前來取貨。嗣因甲○○之友人沈榮（已據本院另案判處有期徒刑三年二
月確定）於八十四年十月九日先搭乘泰國航空公司ＴＧ六三四號班機於十二時二十分
許返抵桃園中正機場，滯留於機場等候搭乘另一班機入境之甲○○時，為法務部調查
局台北市調查處（下簡稱台北市調查處）調查人員當場查獲。沈榮供出甲○○託泰國
人SAE SO SORAT運輸毒品入境投宿於台北市力霸大飯店，調查人員因而循線破SAE SO
SORAT 運輸毒品之犯行，於台北市力霸大飯店六二二室查獲SAE SO SORAT，扣得夾藏
於休閒鞋墊下、內褲褲前襠夾層、洗髮精、刮鬍膏中如原判決附表編號共計淨重（驗
餘）六百二十二點八八公克之毒品海洛因。甲○○則於八十四年十月九日下午五時二
十分許在桃園中正機場入境海關室為警查獲，並在長褲之褲袋內查獲兼供己施用摻有
海洛因如原判決附表編號二之ＭＩＬＤＳＥＶＥＮ香煙（海洛因驗餘淨重五‧九三公
克）一包等情，因而撤銷第一審關於上訴人運輸毒品部分不當之判決，改判論處上訴
人共同運輸毒品之罪刑，固非無見。
惟按意圖販賣圖利運輸毒品進口，除犯運輸毒品外，尚應論以肅清煙毒條例第七條意
圖販賣而持有毒品罪。原審既認上訴人往返泰國，在泰國販入毒品海洛因私運來台，
乃竟對上訴人運輪毒品前後持有如許多量之行為，是否另有販賣之意圖，未予究明，
遽認單純持有為高度之運輸行為所吸收，不另論罪，適用法則即有未當。次查，本案
檢察官提起公訴之事實為：上訴人私運摻有海洛因之香煙一包進口，此與未起訴在內
之事實，即上訴人與SAE SO SORAT共同私運另重達六二二‧八八公克海洛因部分，原
審認係單純一罪而一併審理，但未據明其認定單純一罪所憑之證據及理由，亦難謂
其判決理由已臻完備。又犯肅清煙毒條例第五條、第七條之罪，其供犯罪所用之物，
均沒收之，同法第十三條定有明文，且應沒收之物不以當場扣獲者為限（六十八年度
台覆字第十一號判例），查原判決事實欄認定：上訴人將毒品置於包括洗髮精、刮鬍
膏等物之夾層內，且由該等物品中搜獲白色粉末送驗，始證實係毒品海洛因，又查非
有業已丟棄滅失之實據，原判決竟未於主文中將該洗髮精、刮鬍膏一併宣告沒收，於
法亦有未合。另上訴人主張證人ASE SO SORAT在原審供謂「其在調查局偵訊時言語不
通，又沒有翻譯，筆錄有偏差」云云（見第三審上訴理由狀，並參照原審上重更(二)卷
第一一九頁調查筆錄未記有通譯者之姓名），此與該證人八十四年十月十六日調查偵
訊時是否確實依上訴人八十四年十月九日拍攝照片指認上訴人即係本案共犯之認定，
至有關係，原審未遑查明該調查筆錄製作程序有無上指未經通譯翻譯之瑕疵，遽採該
調查筆錄為上訴人論罪之基礎，併嫌速率而難昭信服。末查，前經本院發回更審指明
上訴人另涉嫌將摻有海洛因香煙四支交付沈榮夾帶入境部分，應查明上訴人與沈榮有
無共犯關係乙節，原審漏未審酌及之，亦有疏誤。上訴意旨，指摘原判決不當，尚非
全無理由，應認仍有撤銷發回更審之原因。
據上論結，應依刑事訴訟法第三百九十七條、第四百零一條，判決如主文。
中      華      民      國    八十九    年      三      月      二      日
                              最高法院刑事第二庭
                                  審判長法官  莊  來  成
                                        法官  呂  潮  澤
                                        法官  謝  俊  雄
                                        法官  白  文  漳
                                        法官  蘇  振  堂
      右正本證明與原本無異
                                              書  記  官
中      華      民      國    八十九    年      三      月      六      日


司法院資訊處製作；財團法人民間司法改革基金會備份。
